【裁判字號】    98,訴,1207
【裁判日期】    980929
【裁判案由】    損害賠償
【裁判全文】
臺灣桃園地方法院民事判決              98年度訴字第1207號
原      告  甲○○
被      告  乙○○
上列當事人間請求損害賠償事件，於民國98年9 月15日辯論終結
，本院判決如下：
    主  文
被告應給付原告新台幣肆拾萬元，及自民國九十八年七月三十一
日起至清償日止，按週年利率百分之五計算之利息。
原告其餘之訴駁回。
訴訟費用由被告負擔三分之二，餘由原告負擔。
本判決第一項得假執行。
原告其餘假執行之聲請駁回。
    事實及理由
一、本件原告起訴主張：被告明知訴外人Ａ女（年籍詳卷）係有
    配偶之人，竟自民國97年7月6日起至同年9 月19日止，在被
    告桃園縣桃園市○○街11巷29號3 樓住處及台北西門町、桃
    園市○○路、中壢地區等處之賓館，與Ａ女為相姦之行為達
    10次之多，經原告發現上情，始對被告提出妨害婚姻及家庭
    罪之告訴，經臺灣桃園地方法院檢察署（下稱桃園地檢署）
    以97年度偵字第22015 號刑事案件偵查後確認屬實，並以被
    告涉犯刑法第239 條相姦罪聲請簡易判決處刑，嗣經本院以
    98年度桃簡字第383號刑事判決判處被告有期徒刑3月確定在
    案。又原告與Ａ女於89年5 月24日結婚，Ａ女為補貼家計而
    出外工作，因此認識於同工廠上班之被告，被告焉能事後否
    認不知Ａ女已婚之身分，反飾詞係Ａ女主動引誘相姦，甚利
    用媒體言論稱遭原告訛詐遮羞費，企圖製造遭人設計之假象
    ，致令原告於家族中受盡誤解，加深對原告二次傷害，爰依
    侵權行為之法律關係，請求被告賠償原告精神上損害新台幣
    （下同）60萬元等語。並聲明：被告應給付原告60萬元，及
    自起訴狀繕本送達翌日起至清償日止，按週年利率5%計算之
    利息；願供擔保，請准為假執行之宣告。
二、被告則以：原告並未舉證證明被告有與Ａ女為相姦行為，被
    告否認觸犯相姦罪責等語置辯，並聲明：駁回原告之訴。
三、查原告主張被告明知Ａ女為有配偶之人，竟於前揭時地與Ａ
    女相姦數次之事實，業經本院刑事庭以98年度桃簡字第383
    號判決判處有罪確定，有刑事判決影本在卷可稽，並經本院
    依職權調閱上開刑事卷宗（含偵查卷、執行卷）閱明屬實，
    堪信為真實。被告雖否認與Ａ女有為相姦行為等語，然被告
    於桃園地檢署97年11月10日開庭訊問時，對於原告指述之犯
    罪事實，業已坦承不諱，並經Ａ女到場指證屬實（見桃園地
    檢署97年度偵字第22015 號偵查卷第28、29、32、33頁），
    今卻於本院審理中翻異前詞，實為脫免民事賠償責任之卸詞
    ，自不足採。
四、按因故意或過失不法侵害他人之權利者，應負損害賠償責任
    。故意以背於善良風俗之方法，加損害於他人者，亦同；不
    法侵害他人之身體、健康、名譽、自由、信用、隱私、貞操
    ，或不法侵害其他人格法益而情節重大者，被害人雖非財產
    上之損害，亦得請求賠償相當之金額。此項規定，於不法侵
    害他人基於父、母、子、女或配偶關係之身分法益而情節重
    大者，準用之，民法第184條第1 項、第195條第1、3項分別
    定有明文。次按依社會一般觀念，如明知為有夫之婦而與之
    通姦，不得謂非有以違背善良風俗之方法，加損害於他人之
    故意，茍其夫確因此受有財產上或非財產上之損害，依民法
    第184條第1項後段，自仍得請求賠償（最高法院41年台上字
    第278 號判例參照）。是被告與原告之妻Ａ女相姦行為既經
    認定如前，即屬不法侵害原告基於配偶關係之身分法益，足
    認原告因此精神受有相當痛苦，核其情節應屬重大，原告自
    得本於上開規定，向被告請求非財產上損害賠償。次按慰藉
    金之賠償須以人格權遭遇侵害，使精神上受有痛苦為必要，
    其核給之標準固與財產上損害之計算不同，然非不可斟酌雙
    方身分資力與加害程度，及其他各種情形核定相當之數額（
    最高法院51年台上223 號判例參照）。經本院爰審酌兩造之
    身分、資力、原告受害之程度，認原告於40萬元範圍內之請
    求為適當，逾此部分，則非有據。
五、從而，原告依據侵權行為之法律關係，請求被告給付40萬元
    ，及自起訴狀繕本送達翌日起即98年7 月31日至清償日止，
    按週年利率5%計算之利息，為有理由，應予准許。至於逾此
    部分，為無理由，應予駁回。又原告陳明願供擔保聲請宣告
    假執行，就其勝訴部分，因所命給付金額未逾50萬元，應依
    職權宣告假執行；至其敗訴部分，假執行之聲請已失所附麗
    ，應併予駁回。
六、據上論結，本件原告起訴一部為有理由，一部為無理由，爰
    依民事訴訟法第79條、第389條第1項，判決如主文。
中    華    民    國    98    年     9     月    29   日
                       民事第一庭法  官  吳爭奇
上為正本係照原本作成。
如對本判決上訴，須於判決送達後20日內向本院提出上訴狀。
中    華    民    國    98    年     9     月    30   日
                                 書記官  黃瓊儀


司法院資訊處製作；財團法人民間司法改革基金會備份。
